【裁判字號】    96,易,2585
【裁判日期】    970310
【裁判案由】    傷害
【裁判全文】
臺灣臺北地方法院刑事判決              96年度易字第2585號
公  訴  人  臺灣臺北地方法院檢察署檢察官
被      告  甲○○○○ ○○○.
                    外僑居留證.
選任辯護人  陳芳俞律師
            蔡兆誠律師
上列被告因傷害案件，經檢察官提起公訴（96年度偵字第10132
號），本院判決如下：
    主  文
甲○○○○ ○○○○○○○○○○○ ○○○○○○○○傷害人之身體，處拘役伍拾日，如
易科罰金，以新臺幣壹仟元折算壹日；減為拘役貳拾伍日，如易
科罰金，以新臺幣壹仟元折算壹日。
    事  實
一、甲○○○○ ○○○○○○○○○○○ ○○○○○○○○為位於臺北市○○區○○路4
    段415 號1 樓「炬芯」餐廳之負責人，而乙○○原為該餐廳
    之員工。民國96年2 月28日凌晨零時許，在前開餐廳內，
    甲○○○○ ○○○○○○○○○○○ ○○○○○○○○以乙○○違反餐廳工作規則為
    由解雇乙○○，且告知乙○○於結清工資後，立即離開餐廳
    ，乙○○乃至櫃檯領取款項，並走進員工休息室內，嗣甲○○○○ ○○○○○○○○○○○ ○○○○○○○○見乙○○遲未離開餐廳，頗為不悅
    ，亦前往該餐廳休息室，惟在通往休息室途中，遇見乙○○
    ，2 人發生爭執。甲○○○○ ○○○○○○○○○○○ ○○○○○○○○竟基於傷害
    之犯意，以腳朝乙○○之身體臀部猛踢1 下，致乙○○受有
    尾底骨挫傷併尾底骨移位之傷害。
二、案經乙○○訴由臺北市政府警察局信義分局報請臺灣臺北地
    方法院檢察署檢察官偵查後起訴。
    理  由
壹、程序方面：
一、按被告以外之人於審判外之言詞或書面陳述，除法律有規定
    者外，不得作為證據。又被告以外之人於審判外之陳述，雖
    不符前4 條之規定，而經當事人於審判程序同意作為證據，
    法院審酌該言詞陳述或書面陳述作成時之情況，認為適當者
    ，亦得為證據，當事人、代理人或辯護人於法院調查證據時
    ，知有第159 條第1 項不得為證據之情形，而未於言詞辯論
    終結前聲明異議者，視為有前項之同意，刑事訴訟法第159
    條第1項、第159條之5分別定有明文。查：本件證人即告訴
    人乙○○、證人丙○○於警詢及偵查中所為之陳述，固為被
    告以外之人於審判外之陳述，屬傳聞證據，惟公訴人、被告
    、辯護人就前開審判外之陳述於本院準備程序中並未爭執其
    證據能力（僅爭執證明力），迄言詞辯論終結前，亦未表示
    異議，本院審酌證人乙○○、丙○○等人於陳述作成時之情
    況，核均無違法取證及證明力明顯過低之瑕疵，亦認為以之
    作為證據為適當，揆諸上開規定，本院認證人乙○○、丙○○於警詢及偵查中所為之證言俱有證據能力。
二、按除顯有不可信之情況外，從事業務之人於業務上或通常業
    務過程所須製作之紀錄文書、證明文書得為證據，刑事訴訟
    法第159 條之4 第2 款定有明文。經查，行政院衛生署基隆
    醫院病歷資料為從事業務之人於業務上所須製作之紀錄文書
    ，可信度甚高，復查無顯有不可信之情況，依前開刑事訴訟
    法第159條之4第2款之規定，自得為證據。
貳、實體方面：
一、訊據被告固不否認有於前開時、地，以證人乙○○違反餐廳
    工作規則為由解雇證人乙○○，並告知證人乙○○於結清工
    資後，立即離開餐廳之事實，惟矢口否認有何傷害犯行，辯
    稱：伊當時叫證人乙○○離開餐廳時，只是聲音比較大聲而
    已，並沒有以腳踢證人乙○○臀部。即便伊有出腳踢證人乙○○，以伊身材矮胖，依一般經驗法則，亦不可能踢到證人
    乙○○云云。惟查：
  (一)上揭犯罪事實，業經證人乙○○於警詢、偵查及本院審理中
    指述明確（見96年度偵字第10132 號偵查卷第13頁至第15頁
    、第26頁、本院97年2 月25日審判筆錄第3 頁至第8 頁），
    核與證人即「炬芯」餐廳員工丙○○於偵查及本院審理中（
    同前偵查卷第38頁至第39頁、本院97年2 月25日審判筆錄第
    9 頁至第13頁）證述情節相符合，並有行政院衛生署基隆醫
    院97年1 月29日基醫病字第0970000509號函暨所附病歷資料
    各1 份在卷可稽。
  (二)雖被告以前揭情詞置辯，惟查：
  (1)依證人乙○○於警詢中陳稱：96年2 月28日凌晨，在位於臺
    北市○○區○○路與信義路口之炬芯餐廳內，被告叫伊下班
    且不用再來上班。之後伊去換衣服準備離開，經過廚房時，
    被告也跟著進來，被告用右腳踹伊臀部，造成伊臀部受有尾
    底骨挫傷、尾底骨移位。伊在當日凌晨2 時許有到基隆醫院
    驗傷等語（同前偵查卷第14頁）；於偵查中證稱：96年2 月
    28日凌晨零時許下班時，被告在餐廳說，伊可以不用來了，
    叫伊把錢算一算離開，伊到前面算錢，之後，到後面換衣服
    ，伊正要出去打卡時，被告就推廚房的門進來，被告就將伊
    拉進儲藏室，當時伊站著，被告就用腳踹伊屁股等語（同前
    偵查卷第26頁）；於本院審理時再證稱：當天伊在餐廳裡面
    ，老闆跟伊說就做到今天，伊走到後場，被告追過來並說「
    以後不要讓我看到你」，而且拳頭還是放在伊的眼前說的。
    被告用腳踢伊尾椎等語（見本院97年2 月25日審理筆錄第3
    頁、第4 頁）；證人丙○○於偵查中證稱：當日被告叫伊送
    證人乙○○到後面點交衣物，證人乙○○說沒有打卡，又要
    去打卡。被告看到證人乙○○還在店裡，很生氣的走過去，
    伊有看到被告有出腳，但不確定有無踢到證人乙○○，伊只
    看到被告用腳踢證人乙○○1 次。當時證人乙○○是側站，
    所以證人乙○○好像有用手去撥、去擋，以免被告踢到證人
    乙○○屁股等語（同前偵查卷第39頁）：於本院審理中再證
    稱：當天被告要求證人乙○○要離開，當證人乙○○到後面
    更衣室準備要離開的時候，被告叫伊去後面確定證人乙○○
    離開了沒，伊到後面，證人乙○○說忘記打卡，才走出來到
    餐廳與外場的交接處，這時候，被告就對證人乙○○咆哮，
    被告上前跟證人乙○○在廚房有一些推擠，被告試圖用腳踢
    證人乙○○1 次，且依伊站的位置角度看過去，無法看到被
    告到底有無踢到證人乙○○的屁股，但伊確定有看見證人乙○○用手把被告的腳撥開，並喊「ㄟ」。事發當天證人乙○○有打電話跟伊說回家途中覺得很痛，要去醫院驗傷等語（
    見本院97年2 月25日審判筆錄第9 頁、第10頁、第13頁），
    綜析上開證人之證詞，除相互一致外，且證人丙○○現仍為
    被告餐廳之員工，此為被告所不否認，證人丙○○所為前開
    證言應無故意偏袒被告或證人乙○○之必要。
  (2)又證人丙○○雖陳稱被告出腳後，並無法確定有踢到證人乙○○身體等語，惟以本案事發突然之情況下，及參以證人丙○○陳稱當時被告與證人乙○○2 人是在移動中、及己身站
    立角度位置等情（見本院97年2 月25日審判筆錄第11頁、第
    13頁），證人丙○○因現場狀況、站立位置，以致僅看見被
    告出腳朝向證人乙○○身上猛踢，未即見聞有踢到身體之情
    ，尚屬合理，本院實難依此即遽認被告並未踢傷證人乙○○
    之有利認定。再徵諸，被告於上開時、地與被告發生本案爭
    執後，隨即於當日凌晨3 時10分許前往行政院衛生署基隆醫
    院就診，並經醫師檢視、診斷受有尾底骨挫傷併尾底骨移位
    之傷害，此亦有卷附行政院衛生署基隆醫院97年1 月29 日
    基醫病字第0970000509號函暨所附病歷資料1 份在卷可憑，
    是證人乙○○就醫時間、過程，並無任何延誤，亦均與上開
    證人乙○○、丙○○證述情節相符合，益徵被告確實有於前
    開時、地，解雇證人乙○○後，因證人乙○○遲未離開餐廳
    ，2 人發生爭執，被告即出腳朝證人乙○○之身體臀部猛踢
    1 下，並致證人乙○○受有尾底骨挫傷併尾底骨移位傷害之
    情，至為明確。
  (3)至被告辯稱行政院衛生署基隆醫院醫師是依證人乙○○之陳
    述而製作相關診斷證明，並非親為診斷云云。惟證人乙○○
    確實有於96年2 月28日凌晨3 時10分許，經行政院衛生署基
    隆醫院醫師診治後，認定受有前揭傷害無誤，如前所述。而
    該醫院急診病歷表上記載「自訴被人踢到尾骨‧‧‧」等語
    ，乃係醫生依證人乙○○之陳述紀錄此次受傷之原因而已，
    並非謂該病歷傷勢，係依證人乙○○之陳述而製作，被告此
    部分辯解，實有誤會。
  (三)綜上所述，被告前開所辯，不足採信，本件事證明確，被告
    犯行已堪認定，且其傷害犯行與證人乙○○所受之傷害間，
    確有相當因果關係，應依法論科。
二、核被告所為，係犯刑法第277 條第1 項之普通傷害罪。爰審
    酌被告僅因證人乙○○遭解雇後，遲未離開餐廳，即出腳猛
    踢證人乙○○身體臀部，造成證人乙○○受有前開傷害，所
    為實屬非是，且被告犯罪後，堅不吐實，及迄今仍未賠償證
    人乙○○所受之損害、證人乙○○所受傷勢等一切情狀，量
    處如主文所示之刑，並依刑法第41條第1 項前段規定諭知易
    科罰金之折算標準。又中華民國96年罪犯減刑條例於96 年6
    月15日制定，於96年7 月16日施行，而本件被告犯罪時間為
    96年2 月28日，所受宣告之刑未逾有期徒刑1 年6 月，非屬
    該條例第3 條第1 項第15款不得減刑之情形，依該條例第2
    條第1 項第3 款之規定，宣告之有期徒刑減其刑期2 分之1
    ，並依刑法第41條第1 項前段規定諭知易科罰金之折算標準
    。
據上論斷，應依刑事訴訟法第299 條第1 項前段，刑法第277 條
第1 項、第41條第1 項前段，刑法施行法第1 條之1 ，中華民國
96年罪犯減刑條例第2 條第1 項第3 款、第7 條、第9 條，判決
處刑如主文。
本案經檢察官葉雅婷到庭執行職務。
中    華    民    國    97  年    3     月      10    日
                        臺灣臺北地方法院刑事第二庭
                                    法  官  賴淑美
上正本證明與原本無異。
如不服本判決，應於判決送達後10日內向本院提出上訴狀 (應附
繕本)， 上訴於臺灣高等法院。
                                     書記官 許翠燕
中    華    民    國    97    年    3     月    10    日
附論罪科刑依據之法條：
刑法第277 條傷害人之身體或健康者，處三年以下有期徒刑，拘
役或一千元以下罰金。
犯前項之罪，因而致人於死者，處無期徒或七年以上有期徒刑，
致重傷者，處三年以上、十年以下有期徒刑。


司法院資訊處製作；財團法人民間司法改革基金會備份。
